臺灣屏東地方法院刑事判決　　　　　　　100年度易字第597號
公　訴　人　臺灣屏東地方法院檢察署檢察官
被　　　告　鄭登謙
　　　　　　黃水龍
上列被告等因竊盜案件，經檢察官提起公訴（100 年度偵字第17
20號），嗣因被告等就被訴事實為有罪之陳述，本院告知被告等
簡式審判程序之旨，並聽取當事人之意見後，裁定改依簡式審判
程序進行，判決如下：
    主  文
鄭登謙犯攜帶兇器竊盜罪，累犯，處有期徒刑捌月。
黃水龍共同犯竊盜罪，處有期徒刑肆月，如易科罰金，以新臺幣
壹仟元折算壹日。
    事  實
一、鄭登謙曾於民國96年間，因毒品危害防制條例案件經本院以
    96年度訴字第869 號判決判處有期徒刑11月確定，復於97年
    間，因毒品危害防制條例、竊盜案件，分別經本院以97年度
    訴字第770 號、97年度簡字第769 號判決判處有期徒刑1 年
    5 月、4 月確定，上開3 罪嗣經接續及定執行刑，其於99年
    4 月16日縮短刑期假釋出監，假釋期間付保護管束，保護管
    束期間於99年8 月9 日期滿，所餘刑期內未經撤銷假釋，其
    未執行之刑，以已執行論。詎仍不知悔改，於99年11月5 日
    凌晨2 時許，與黃水龍共同基於意圖為自己不法所有之犯意
    聯絡，分別騎乘腳踏車，共同至屏東縣新園鄉○○路菜市場
    分頭行竊，由鄭登謙持客觀上足以對人之生命及身體具有危
    險性，可供兇器使用之剪刀1 支（未扣案，已丟棄），著手
    竊取李秀蘭所有之攤販用電纜線30公尺（價值約新臺幣《下
    同》8,000 元）；黃水龍則徒手竊取陳秀菊所有之手扒雞烤
    架5 個（約值3,000 元），渠等得手後，鄭登謙與黃水龍共
    同取出上開電纜線之銅線，由鄭登謙以腳踏車載運銅線至不
    知情之李彥清所經營、位在屏東縣新園鄉○○路317 之117
    號「灃滄企業行資源回收場」變賣，賣得款項共計1,377 元
    ，黃水龍以腳踏車載運手扒雞烤架5 個至不知情之王舜生所
    經營、位在屏東縣新園鄉○○路204 之6 號「立琦資源回收
    場」變賣，賣得款項共計170 元，渠等將上開變賣贓物之款
    項，共同合資購買毒品而施用（鄭登謙及黃水龍涉嫌毒品危
    害防制條例案件部分，另經檢察官偵辦處理）。嗣經李秀蘭
    發覺攤販用之電纜線遭竊，旋即報警處理，經警至上開資源
    回收站執行查贓勤務，循線查悉上情。
二、案經屏東縣政府警察局東港分局報告臺灣屏東地方法院檢察
    署檢察官偵查起訴。
    理  由
一、按本件被告鄭登謙、黃水龍所犯均係死刑、無期徒刑、最輕
    本刑為3 年以上有期徒刑以外之罪，渠等於準備程序就前揭
    被訴事實為有罪之陳述，經法官告知簡式審判程序之旨，並
    聽取其與公訴人之意見後，本院認無不得或不宜改依簡式審
    判程序進行之處，爰依刑事訴訟法第273 條之1 第1 項，裁
    定本件改依簡式審判程序進行，合先敘明。
二、訊據被告2 人對於前揭時、地竊盜之犯罪事實，均已坦承不
    諱，核與證人即被害人李秀蘭、陳秀菊之證述情節大致相符
    ，並有扣押筆錄、扣押物品目錄表、贓物認領保管單、屏東
    縣政府警察局東港分局資源回收場、舊貨業收受物品登記彙
    整表1 紙、收受物品舊貨五金廢料或廢棄物登記表1 紙、現
    場暨贓物照片10幀等件附卷可稽。綜上所述，足徵被告2 人
    之自白核與事實相符，渠等所為自白當可採信，是以本件事
    證已臻明確，被告2 人之犯行應堪認定。
三、論罪科刑部分：
  (一)查被告鄭登謙行為後，刑法第321 條加重竊盜罪之規定業於
    100 年1 月26日修正公布，並自同年1 月28日施行。修正前
    該條規定之法定刑為「六月以上五年以下有期徒刑」，修正
    後則改為「六月以上五年以下有期徒刑，得併科新台幣十萬
    元以下罰金」，除原有有期徒刑之法定刑外，並得再併科新
    台幣10萬元以下罰金；另修正前該條第1 項第1 款原規定「
    『於夜間』侵入住宅或有人住居之建築物、船艦或隱匿其內
    而犯之者」，始構成該款之加重竊盜罪，亦即上開侵入竊盜
    行為若非「於夜間」所為，僅屬刑法第320 條之普通竊盜罪
    ，然修正後該條款則刪除『於夜間』之文字，故於任何時刻
    侵入住宅或有人住居之建築物、船艦或隱匿其內而竊盜者，
    均核屬該款所稱之加重竊盜罪。故經比較新舊法結果，應以
    修正前之規定有利於被告鄭登謙，爰依刑法第2 條第1 項前
    段規定，適用修正前刑法第321 條之規定，合先敘明。
  (二)按刑法第321 條第1 項第3 款之攜帶兇器竊盜罪，係以行為
    人攜帶兇器竊盜為其加重條件，此所謂兇器，其種類並無限
    制，凡客觀上足對人之生命、身體、安全構成威脅，具有危
    險性之兇器均屬之，且祇須行竊時攜帶此種具有危險性之兇
    器為已足，並不以攜帶之初有行兇之意圖為必要，最高法院
    79年臺上字第5253號著有判例可資參照。查被告鄭登謙用以
    行竊之剪刀1 支已丟棄而未扣案，業據被告鄭登謙供明在卷
    （見本院卷第49頁），惟該剪刀的材質為鐵製，當屬客觀上
    足對人之生命、身體、安全構成威脅，具有危險性之兇器無
    疑。是核被告鄭登謙所為，係犯修正前刑法第321 條第1項
    第3 款之攜帶兇器竊盜罪。
  (三)又按共同正犯之所以應對其他共同正犯所實施之行為負其全
    部責任者，以就其行為有犯意之聯絡為限，若他犯所實施之
    行為，超越原計畫之範圍，而為其所難預見者，則僅應就其
    所知之程度，令負責任，未可概以共同正犯論，最高法院50
    年臺上字第1060號判例要旨可參。經查，被告鄭登謙於上揭
    時地竊取電纜線時，被告黃水龍確有幫忙拉扯電纜線，然並
    不知被告鄭登謙有攜帶剪刀，況且剪刀係被告鄭登謙臨時撿
    取，被告黃水龍確實不知情，業據被告黃水龍、鄭登謙供承
    在卷（見偵卷第38至39頁），是揆諸前開判例要旨，被告鄭
    登謙攜帶剪刀乙情，為被告黃水龍所難預見，被告黃水龍僅
    應就普通竊盜部分，在犯罪共同意思範圍，同負正犯責任。
    再被告鄭登謙與黃水龍係共同基於意圖為自己不法所有之犯
    意聯絡，分頭由被告鄭登謙行竊被害人李秀蘭所有之攤販用
    電纜線30公尺；由被告黃水龍徒手竊取被害人陳秀菊所有之
    手扒雞烤架5 個，係以一個共同竊盜之行為決意分別竊取被
    害人李秀蘭與陳秀菊所有之物，應各自論以一個共同竊盜犯
    行。
  (四)核被告鄭登謙所為，係犯修正前刑法第321 條第1 項第3 款
    攜帶兇器之加重竊盜罪；被告黃水龍所為，係犯刑法第320
    條第1 項之普通竊盜罪。被告2 人就上開竊盜犯行有犯意聯
    絡及行為分擔，均為共同正犯。又被告鄭登謙前有上開事實
    欄所載論罪科刑及執行完畢之紀錄，此有臺灣高等法院被告
    前案紀錄表1 份在卷可按，其受有期徒刑執行完畢，於5 年
    以內故意再犯本件最重本刑為有期徒刑以上之罪，為累犯，
    應依刑法第47 條 第1 項規定，加重其刑。
  (五)本院審酌被告2 人均值年輕力壯，本應依循正軌賺取財物，
    詎渠等不思此為，竟彼此夥同，而以前揭竊盜手法，竊取被
    害人之物品，造成被害人之權益受損，致使社會治安益形敗
    壞，被告2 人所為實有不該，另考量上開攤販用電纜線30公
    尺之價值約新臺幣8,000 元、手扒雞烤架5 個價值約新臺幣
    3,000 元，尚屬非鉅，另被告2 人於警、偵、審程序均能坦
    承犯行，足見其等非無悔意等一切情狀，爰分別量處如主文
    所示之刑。至被告鄭登謙用以行竊之剪刀1 支，已丟棄並未
    扣案，且非被告鄭登謙所有，爰不予宣告沒收，附此敘明。
據上論斷，應依刑事訴訟法第273 條之1 第1 項、第284 條之1
、第299 條第1 項前段，刑法第2 條第1 項、第28條、修正前刑
法第321 條第1 項第3 款、刑法第320 條第1 項、第41條第1 項
前段、第47條第1 項，刑法施行法第1 條之1 ，判決如主文。
本案經檢察官潘國威到庭執行職務。
中    華    民    國   100    年    7     月    14    日
                  刑事第三庭    法  官  蕭筠蓉
以上正本證明與原本無異。
如不服本判決應於收受判決後10日內向本院提出上訴書狀，並應
敘述具體理由；其未敘述上訴理由者，應於上訴期間屆滿後20日
內向本院補提理由書（均須按他造當事人之人數附繕本）「切勿
逕送上級法院」。
中    華    民    國   100    年    7     月    14    日
                                書記官  張語恬
附錄本判決論罪科刑之法條：
刑法第320條第1項
意圖為自己或第三人不法之所有，而竊取他人之動產者，為竊盜
罪，處5年以下有期徒刑、拘役或 5 百元以下罰金。
修正前刑法第321條第1項：
犯竊盜罪而有左列情形之一者，處6 月以上、5 年以下有期徒刑
：
一、於夜間侵入住宅或有人居住之建築物、船艦或隱匿其內而犯
    之者。
二、毀越門扇、牆垣或其他安全設備而犯之者。
三、攜帶兇器而犯之者。
四、結夥三人以上而犯之者。
五、乘火災、水災或其他災害之際而犯之者。
六、在車站或埠頭而犯之者。